【裁判字號】    99,訴,2397
【裁判日期】    991108
【裁判案由】    分割共有物
【裁判全文】
臺灣臺中地方法院民事判決  99年度訴字第2397號
原      告  甲○○
被      告  乙○○
法定代理人  丁○○
被      告  丙○○
上列當事人間分割共有物事件，本院判決如下：
    主      文
原告之訴駁回。
訴訟費用由原告負擔。
    事實及理由
一、原告起訴主張略以：原告因聲請執行拍賣訴外人林炎坤繼承
    自其母親林火金財產之公同共有應繼分2分之1之權利，嗣經
    鈞院執行處拍賣而無人應買後，乃由原告以債權承受取得門
    牌號碼台中市○○區○○路1段39之1號（建號第8574號）及
    建號第20466號之建物（權利範圍均為全部）；坐落台中市
    ○區○○○段第6-82地號土地（面積42平方公尺、權利範圍
    全部）、同段第6-97地號土地（面積13平方公尺、權利範圍
    全部）之公同共有權利，而與被告乙○○公同共有；及坐落
    台中市○○區○○段30-9地號土地（面積144平方公尺、權
    利範圍1440分之745）之公同共有權利，而與被告乙○○公
    同共有，又告丙○○亦為該土地共有人，權利範圍為1440分
    之695。另上開台中市○區○○○段第6-82、第6-97地號土
    地上，並有被告乙○○單獨所有即建號213號、門牌號碼台
    中市○區○○○路137號之建物（以上土地及建物下合稱系
    爭不動產）。茲因上開系爭不動產之使用性質，既無不能分
    割之情事，且兩造間又無不能分割之特約，而因兩造無法達
    成分割之協議。爰依民法第823條第1項、第824條第2項規定
    ，訴請裁判分割系爭不動產等語。並聲明：依如附表所示之
    分割方案，分割前開系爭不動產予兩造。
二、按原告之訴，依其所訴之事實，在法律上顯無理由者，法院
    得不經言詞辯論，逕以判決駁回之，民事訴訟法第249條第2
    項定有明文。又所謂「在法律上顯無理由者」，係指依原告
    於訴狀內記載之事實觀之，在法律上顯然不能獲得勝訴之判
    決者而言（參最高法院62年台上字第845號判例意旨）。又
    按公同關係存續中，各公同共有人不得請求分割公同共有物
    ，在民法第829條固定有明文。但此項公同關係之存續既非
    不可終止，則公同共有人中之一人或數人於訴訟外或於起訴
    時，以訴狀向其他公同共有人表示終止公同關係之意思，而
    請求分割公同共有物，在審理事實之法院，自應審認其所為
    終止公同關係之意思表示是否正當，能否認為已有合法之終
    止，為適當之裁判，如可認終止為合法，則其公同關係已不
    復存續，即無適用民法第829條之餘地（參最高法院37年度
    上第7357號判例、80年度台上字第394號判決意旨）。
三、經查，前揭系爭不動產除建號213號之建物係屬被告乙○○
    單獨所有外，其餘不動產則分別為原告與被告乙○○公同共
    有，或兩造與被告丙○○所共有，此有原告起訴狀陳明在卷
    ，並有系爭不動產之登記謄本及本院99年5月24日中院彥民
    執98執卯字第14303號不動產權利移轉證書可憑。次查，原
    告於取得除上開建號213號外之其他不動產之公同共有權利
    後，迄至提起本件訴訟前，既未與被告乙○○終止上開不動
    產之公同共有關係，而其於本件分割共有物之訴狀中亦無表
    示終止公同共有關係之意思，有原告起訴狀在卷可稽，則依
    前開說明，原告與被告乙○○就上開不動產之公同共有關係
    尚難認已不復存在，故原告與被告乙○○就該公同共有之不
    動產，並無顯在之應有部分，自無從依民法第823條、第824
    條之規定請求分割共有物。另就該建號213號之建物，原告
    既非共有人，其自亦無任何正當之權源訴請裁判分割，自不
    待言。再退而言之，縱認上開共有不動產得訴請分割，惟按
    共有人部分相同之相鄰不動產，各該不動產均具應有部分之
    共有人，經各不動產應有部分過半數共有人之同意，得適用
    前項規定，請求合併分割。民法第824條第6項定有明文。查
    觀諸前揭兩造共有之不動產，其共有人並非全部相同，僅共
    有人部分相同，則原告主張依如附表所示之分割方案合併分
    割，然於起訴狀內並未載明或提出任何資料證明有何該當前
    開規定要件之情形，於法亦有不合。從而，本件原告請求分
    割共有物，顯無法律上理由，即不應准許。爰不經言詞辯論
    逕以判決駁回之。
四、據上論結，本件原告之訴為無理由，依民事訴訟法第249條
    第2項前段、第78條，判決如主文。
中    華    民    國    99    年    11    月    8    日
                  民事第四庭    法  官  黃文進
正本係照原本作成。
如對本判決上訴，須於判決送達後20日內向本院提出上訴狀。如
委任律師提起上訴者，應一併繳納上訴審裁判費。
中    華    民    國    99    年    11    月    8    日
                                書記官

司法院資訊處製作；財團法人民間司法改革基金會備份。
